臺灣高等法院刑事裁定
109年度抗字第323號
抗  告  人
即  受刑人  楊天領



上列抗告人即受刑人因聲請定應執行刑案件，不服臺灣新北地方
法院中華民國109年1月22日裁定（109年度聲字第147號），提起
抗告，本院裁定如下：
    主  文
原裁定撤銷。
甲○○因犯如附表所示各罪所處之刑，應執行有期徒刑伍年陸月
。
    理  由
一、原裁定意旨略以：抗告人即受刑人甲○○（下稱抗告人）因
    違反毒品危害防制條例等案件，經法院分別判處如附表所示
    之刑，均經確定在案，其中抗告人所犯如附表編號1 至5、7
    、8 所示之罪屬得易科罰金之罪，附表編號6所示之罪則係
    不得易科罰金之罪，惟業經抗告人向檢察官聲請定應執行刑
    ，有定刑聲請切結書在卷可稽，應認檢察官聲請為正當；審
    酌抗告人係犯施用毒品、私行拘禁及非法寄藏槍枝等罪，於
    1 年期間內共犯9 次施用第二級毒品罪，犯罪類型、行為態
    樣、動機均屬相同，所侵害之法益亦非具有不可替代性、不
    可回復性之個人法益，責任非難重複之程度甚高，並綜合斟
    酌其犯罪行為之不法與罪責程度，及對其施以矯正之必要性
    ，定其應執行有期徒刑6 年6 月等語。
二、抗告意旨略以：抗告人所犯數罪，固非同一罪名，但都是施
    用毒品、持有槍砲等罪名，雖95年7 月1 日新刑法施行後，
    廢止連續犯規定，然就司法實務面而言，其犯行可視為一種
    連續行為，原審裁定應執行有期徒刑6年6月，較諸殺人、販
    賣毒品等重罪所為量刑為重，顯不符合比例原則；另參酌①
    本院101年度執丑字第3094號詐欺案判處有期徒刑10年10月
    ，定應執行刑僅有期徒刑1年2月、②本院臺中分院104年度抗
    字第66號毒品案判處有期徒刑10年，定應執行刑有期徒刑5
    年10月、③原審法院100年度助字第4259號販賣毒品案判處有
    期徒刑16年，應執行有期徒刑4年，原審法院104年度訴字第
    943號販賣毒品案判處有期徒刑32年，定應執行有期徒刑18
    年6月、④臺灣基隆地方法院96年度易字第538號竊盜案判處
    有期徒刑12年8月，應執行有期徒刑3年，原審裁定應執行刑
    過重。為此，懇請法院給予抗告人自新機會，重新從輕裁定
    ，讓其得早日復歸社會，克盡為人子女之責等語。
三、按裁判確定前犯數罪者，併合處罰之，但得易科罰金與不得
    易科罰金之罪，不在此限；前項但書情形，受刑人請求檢察
    官聲請定應執行刑者，依第51條規定定之；數罪併罰，有二
    裁判以上，依第51條之規定，定其應執行之刑，其宣告多數
    有期徒刑者，於各刑中之最長期以上，各刑合併之刑期以下
    ，定其刑期，但不得逾30年，刑法第50條第1項前段、第2項
    、第51條第5款訂有明文。參其立法意旨，除在於緩和多數
    有期徒刑合併執行所造成之苛酷外，更避免責任非難之重複
    ，蓋有期徒刑之科處，不僅在於懲罰犯罪行為，更重在矯治
    犯罪行為人、提升其規範意識，及回復社會對於法律規範之
    信賴，是應併合處罰之複數有期徒刑倘一律合併執行，將造
    成責任非難之效果重複滿足、邊際效應遞減之不當效果，甚
    至有違責任主義，故採行加重單一刑主義，以期責罰相當。
    是法院就應併合處罰之數個有期徒刑宣告定其應執行刑時，
    不僅應遵守法律所定「以宣告各刑中之最長期為下限，各刑
    合併之刑期為上限，但最長不得逾30年」之外部界限，更應
    受不得明顯違反公平正義、法律秩序理念及目的之規範。具
    體而言，於併合處罰，其執行刑之酌定，應視行為人所犯數
    罪之犯罪類型而定，倘行為人所犯數罪屬相同之犯罪類型者
    （如複數竊盜、施用或販賣毒品等），於併合處罰時，其責
    任非難重複之程度較高，應酌定較低之應執行刑；然行為人
    所犯數罪雖屬相同之犯罪類型，但所侵犯者為具有不可替代
    性、不可回復性之個人法益（如殺人、妨害性自主），於併
    合處罰時，其責任非難重複之程度則較低，自可酌定較高之
    應執行刑；另行為人所犯數罪非惟犯罪類型相同，且其行為
    態樣、手段、動機均相似者，於併合處罰時，其責任非難重
    複之程度更高，應酌定更低之應執行刑；反之，行為人所犯
    數罪各屬不同之犯罪類型者，於併合處罰時，其責任非難重
    複之程度甚低，當可酌定較高之應執行刑。至個別犯罪之犯
    罪情節或對於社會之影響、行為人之品性、智識、生活狀況
    或前科情形等，除前述用以判斷各個犯罪之犯罪類型、法益
    侵害種類、犯罪行為態樣、手段、動機是否相同、相似，以
    避免責任非難過度重複者外，乃個別犯罪量處刑罰時已斟酌
    過之因素，要非定應執行刑時應再行審酌者。
四、經查：
（一）抗告人前所犯如附表所示共11罪，均經判決確定在案，且
      各罪犯罪時間均在附表編號1 所示判決確定之前，並經抗
      告人請求就編號1至5、7、8所示得易科罰金之罪與編號6
      所示不得易科罰金之罪合併定刑等節，有各該刑事判決書
      、抗告人簽名捺印之「定刑聲請切結書」、本院被告前案
      紀錄表附卷可稽，此部分事實首堪認定。
（二）原裁定依附表編號1 至8所示各罪所宣告之有期徒刑為基
      礎，審酌抗告人所犯如附表編號3 、7所示之罪，前經法
      院分別定應執行有期徒刑6月、1年4月，於各刑中之最長
      期（3年4 月）以上，定其刑期為有期徒刑6 年6月，固已
      有所減輕而未逾越刑法第51條第5 款所定法律之外部性界
      限及內部界限。然抗告人所犯如附表編號1 至5 、7 、8
      所示各罪，犯罪類型均係施用第二級毒品罪，且犯罪時間
      集中在106 年11月至107年10月間，有各該刑事判決在卷
      可參，犯罪類型、行為態樣、手段、動機均屬相同或相類
      ，責任非難重複程度甚高，復參以施用毒品犯行主要係戕
      害自身健康，並未直接侵害他人法益，反社會性程度相對
      較低，揆諸上揭說明，應於酌定其應執行刑之際，考量上
      情並反映於所定刑度，俾貫徹罪刑相當原則，以維護公平
      正義、法律秩序之理念及目的。惟原審就抗告人所犯附表
      編號1 至8所示各罪之刑裁定應執行有期徒刑6 年6月，幾
      近附表編號3、7前所定應執行刑（6月、1 年4月）再加計
      附表1至2、4至6、8所示各罪之宣告刑（3月、6月、4月、
      6 月、3年4月、5月）之總和（即7年2月），亦與抗告人
      所犯附表數罪之總刑期（有期徒刑7年6月）接近，則原審
      有無考量抗告人所犯數罪（其中附表編號1至5、7、8均係
      施用第二級毒品罪）反應出之人格特性、手段並權衡審酌
      其責任與整體刑法目的及相關刑事政策等，在合於目的性
      、妥當性、比例原則、公平正義、罪刑相當原則為適當之
      裁量，非無疑義，尚難謂為妥適。抗告人執此提起抗告，
      指摘原裁定不當，非無理由。
（三）綜上，原裁定既有如上述違誤或不當之處，即屬無可維持
      ，應由本院撤銷，且為免發回原審法院重新裁定於刑事訴
      追執行效能無益，爰由本院自為裁定。本件抗告人犯如附
      表編號1至8所示之罪（共11罪）經臺灣臺北地方法院、原
      審法院先後判決確定，且各該罪均在附表編號1所示之罪
      於107年12月13日判決確定前所犯，是檢察官聲請就附表
      所示各罪合併定其應執行刑，於法尚無不合，並審酌抗告
      人如附表各罪所示刑度之外部限制（總刑期為有期徒刑7
      年6月）；原審法院前以107年度簡上字第783號、108年度
      簡上字第21號判決分別就附表編號3、7所示之罪，各定應
      執行有期徒刑6月、1年4月；並考量抗告人所犯如附表編
      號1至5、7、8所示施用第二級毒品罪，屬犯罪類型同質性
      高且為成癮性之病患型犯罪，犯罪時間相近，責任非難重
      複程度較高；附表編號1至8所示各罪之犯罪類型、行為態
      樣、手段、侵害法益之種類、法律目的、受刑人違反之嚴
      重性、數罪所反應受刑人之人格特性與傾向、所犯數罪為
      整體非難評價，及貫徹刑法量刑公平正義理念之內部限制
      等，定其應執行之刑如主文第2項所示。至附表編號6經諭
      知併科罰金新臺幣5萬元部分，於本案中，因僅一罪宣告
      併科罰金，自不生定執行刑之問題，應依原判決宣告之刑
      併予執行，特此說明。
（四）末按數罪併罰中之一罪依刑法規定得易科罰金，若因與不
      得易科之他罪併合處罰結果而不得易科罰金時，原可易科
      部分所處之刑，自亦無庸為易科折算標準之記載（司法院
      大法官會議釋字第144、679號解釋文意旨參照）。抗告人
      所犯如附表所示各罪，其中編號1至5、7、8所示之罪刑，
      原均得易科罰金，但因與附表編號6所示不得易科罰金之
      罪合併處罰，其所定之應執行刑，即無庸為易科罰金折算
      標準之諭知，附此敘明。
據上論斷，應依刑事訴訟法第413 條、第477 條第1 項，刑法第
50條第2 項、第1 項但書、第51條第5 款、第53條，裁定如主文
。
中    華    民    國    109   年    3     月    6     日
                  刑事第十八庭  審判長法  官  吳炳桂
                                      法  官  黃紹紘
                                      法  官  何俏美
以上正本證明與原本無異。
如不服本裁定，應於收受送達後五日內向本院提出抗告狀。
                                      書記官  吳芝嘉
中    華    民    國    109   年    3     月    6     日
附表：
編  號 罪名 宣告刑 犯罪日期（民國） 最後事實審  確定判決  備註     法院案號 判決日期  法院案號 確定日期  1 施用第二級毒品罪 有期徒刑3月 106 年11月15日上午9時36分採尿時間回溯96小時內之某時 臺灣新北地方法院107年度簡上字第622號 107年12月13日 臺灣新北地方法院107年度簡上字第622號 107 年12月13日  2 施用第二級毒品罪 有期徒刑6月 107年8月22日上午9時33分採尿時間回溯96小時內之某時 臺灣新北地方法院107年度簡字第8685號 107年12月22日 臺灣新北地方法院107年度簡字第8685號 108年1月15日  3 施用第二級毒品罪 有期徒刑4月 106 年12月13日上午9時25分採尿時間回溯96小時內之某時 臺灣新北地方法院107年度簡上字第738號 108年2月20日 臺灣新北地方法院107年度簡上字第738號 108年2月20日 前經臺灣新北地方法院以107年度簡上字第738號判決定應執行有期徒刑6月（聲請書附表誤載「8月」應予更正）。  施用第二級毒品罪 有期徒刑4月 107 年1月24日上午8時50分採尿時間回溯96小時內之某時 臺灣新北地方法院107年度簡上字第738號 108年2月20日 臺灣新北地方法院107年度簡上字第738號 108 年2月20日   4 私刑拘禁罪 有期徒刑4月 107年3月5日 臺灣臺北地方法院108年度審簡字第327號 108 年3月14日 臺灣臺北地方法院108年度審簡字第327號 108 年4月9 日  5 施用第二級毒品罪 有期徒刑6月 107年10月31日中午12時10分為警採尿回溯96小時內之某時 臺灣新北地方法院108年度簡字第1494號 108年4月22日 臺灣新北地方法院108年度簡字第1494號 108年7月9日   6 非法寄藏可發射子彈具殺傷力之槍枝罪 有期徒刑3年4月 （併科罰金新臺幣5萬元） 106年9月間至107年11月10日為警查獲時止 臺灣新北地方法院108年度訴字第226號 108 年6月19日 臺灣新北地方法院108年度訴字第226號 108 年7月19 日  7 施用第二級毒品罪 有期徒刑6月 107 年2月12日上午10時32分採尿時間回溯96小時內之某時 臺灣新北地方法院108年度簡上字第21號 108年5月21日 臺灣新北地方法院108年度簡上字第21號 108年5月21日 前經臺灣新北地方法院以108年度簡上字第21號判決定應執行有期徒刑1年4月。  施用第二級毒品罪 有期徒刑6月 107 年4月18日上午9時32分採尿時間回溯96小時內之某時 臺灣新北地方法院108年度簡上字第21號 108年5月21日 臺灣新北地方法院108年度簡上字第21號 108年5月21日   施用第二級毒品罪 有期徒刑6月 107 年5月2日上午10時4分採尿時間回溯96小時內之某時 臺灣新北地方法院108年度簡上字第21號 108年5月21日 臺灣新北地方法院108年度簡上字第21號 108年5月21日   8 施用第二級毒品罪 有期徒刑5月 107 年10月23日晚間10時許為警採尿回溯96小時內之某時 臺灣新北地方法院108年度審易字第1197號 108年7月8日 臺灣新北地方法院108年度審易字第1197號 108年8月6日